臺灣高等法院高雄分院刑事判決　　　　　九十三年度上訴字第八一六號
　　上　訴　人
　　即　被　告　丙○○
　　上　訴　人
　　即　被　告　丁○○
　　共　　　同
　　選任辯護人　乙○○
右上訴人等因違反毒品危害防制條例案件，不服臺灣高雄地方法院九十二年度訴字第
二三六四號中華民國九十三年七月九日第一審判決（起訴案號：臺灣高雄地方法院檢
察署九十二年度偵字第一七五四二、一七五四五號），提起上訴，本院判決如左：
      主      文
原判決撤銷。
丙○○販賣第一級毒品，處有期徒刑拾壹年陸月，褫奪公權伍年。扣案之第一級毒品
海洛因壹包（淨重壹佰柒拾點貳肆公克、包裝重貳點零陸公克）沒收銷燬之。扣案
之漢神百貨公司紙袋壹個及門號0000000000號國際牌行動電話機壹支，均
沒收。
丁○○販賣第一級毒品，處有期徒刑拾貳年陸月，褫奪公權陸年。扣案之門號000
0000000號諾基亞牌、門號0000000000號ＴＯＰＬＵＸ牌行動電話
機各壹支，均沒收。未扣案之販賣毒品所得新台幣伍拾萬元，沒收，如全部或一部不
能沒收時，以其財產抵償之。
      事      實
一、丙○○因經商失敗，意圖牟利，竟基於販賣第一級毒品海洛因之犯意，於民國（
    下同）九十二年八月十六日十四時五十分許，以其所有門號000000000
    0號國際牌行動電話機撥打丁○○所有門號0000000000號ＴＯＰＬＵ
    Ｘ牌行動電話機，向丁○○表示欲購買第一級毒品海洛因，嗣於同日十五時九分
    許，丁○○以其所有門號0000000000號諾基亞牌行動電話機，撥打丙○○所有之上開0000000000號行動電話機，約定待丙○○返回其在高
    雄市○○區○○街十二號十三樓住處後，先行交付貨款。迨於當日十五時四十四
    分許，丁○○再以上開0000000000號行動電話機通知丙○○即將到達
    其住處，屆時在丙○○住處附近之「一八九超商」交付貨款。丙○○乃告知將囑
    其妻陳麗蓉前去交款。未幾，丁○○駕駛不知情之胡碧珍所有車牌ＹＱ－三三三
    八號自用小客車到達「一八九超商」前，以上開0000000000號行動電
    話機通知丙○○，丙○○即囑其不知情之妻陳麗蓉攜帶新台幣（下同）五十萬元
    至「一八九超商」交與丁○○。丁○○取得毒品貨款後離去，而於當日十六時卅
    三分許，駕駛上開自用小客車，自某不詳處所運輸裝在漢神百貨公司紙袋內之以
    夾鏈袋包裝之第一級毒品海洛因一包（驗後淨重一七三．二四公克，包裝重二．
    ０六公克），至「一八九超商」前，以上開0000000000號行動電話機
    聯絡丙○○至該超商拿取毒品海洛因，丙○○於上車拿取毒品海洛因後，下車欲
    返回其住處時，為埋伏在該處之行政院海巡署高雄市機動查緝隊隊員侯安泰、甲○○及高雄縣警察局鳳山分局警員許輝等人當場查獲，並扣得上開毒品海洛因及
    前揭行動電話機三支。
二、案由行政院海巡署高雄市機動查緝隊及高雄縣警察局鳳山分局報請臺灣高雄地方
    法院檢察署檢察官偵查起訴。
      理      由
一、訊據上訴人即被告丙○○、丁○○均否認有上開犯行，被告丙○○辯稱：扣案裝
    有海洛因之紙袋，是綽號「老仔」之男子，於九十二年八月十五日晚上十時許，
    在高雄市○○路與明倫路口之「小陳撞球場」外交給伊之會錢，因當時丁○○約
    在該處打球，就將該紙袋藏放在丁○○所駕駛之自用小客車前座底下，當天晚上
    約十二時許，伊與丁○○打完球後，忘記將該紙袋取回，被查獲時，丁○○開車
    去伊家催討前一天撞球、打牌還有在大陸賭賽鴿所輸之賭債，伊上車跟丁○○說
    無法還債後，將藏在右前座位下方之紙袋拿下車時，就被警察查獲，伊沒有向丁○○買海洛因，也不知該紙袋內裝的是毒品海洛因，如果伊知道是海洛因，也是
    要供自己施用，不是要販賣云云。被告丁○○則辯稱：伊開車去丙○○住處，是
    要向丙○○催討前一天晚上打撞球、玩紙牌及在大陸賭賽鴿所積欠之賭債，丙○○上車後，跟伊說沒錢還，就下車了，伊未注意丙○○上下車時，手上有無拿東
    西，扣案之海洛因並非伊載來賣給丙○○的，而伊在電話中說「小鳥飛回來了」
    ，是指賽鴿已經飛回來了，不是講毒品之事云云。
二、惟查：
  (一)被告丙○○前開以其所有門號0000000000號國際牌行動電話機，與被
    告丁○○所有之門號0000000000號ＴＯＰＬＵＸ牌及門號00000
    00000號諾基亞牌行動電話聯絡，雙方約定先在丙○○住處附近之「一八九
    超商」交款，嗣丙○○囑其不知情之妻陳麗蓉攜款至「一八九超商」交與丁○○
    後，丁○○再於同日十六時三十三分許，駕駛上開汽車將裝在漢神百貨公司紙袋
    內以夾鏈袋包裝之第一級毒品海洛因一包，運輸至「一八九超商」前，並在其車
    上將該漢神百貨公司紙袋（內裝海洛因一包）交與丙○○，於同日十六時五十分
    許，丁○○開車到丙○○住處大門口，丙○○提該裝有海洛因之紙袋下車時，為
    警查獲等事實，分據證人甲○○、侯安泰於審理中具結證實（原審卷第一０八－
    一一一、一一七、一一八、一二三、一二六頁、本院審判筆錄）。證人甲○○證
    稱：當時在丙○○住處埋伏，其負責騎機車及定點監控，當丁○○第一次駕駛汽
    車出現在「一八九超商」時，陳麗蓉即從該棟大樓出來，走到超商去，拿一包東
    西交給丁○○，因陳麗蓉曾進入超商又走出來，其現在已無法確定陳麗蓉是在超
    商內還是超商門口將該包物品交給丁○○，但其確實有看到陳麗蓉有將一包物品
    交給丁○○，然後丁○○就開車走了，當時線上監聽人員跟侯安泰說丁○○是先
    拿錢後，再去拿毒品給丙○○，侯安泰就以無線電話通知，故其研判陳麗蓉交給
    丁○○的東西應該是錢等語。另證人侯安泰證稱：當時是針對丙○○之0000
    000000號行動電話進行監聽，當日線上監聽跟伊說丙○○與丁○○電話聯
    繫，丁○○說「小鳥已經飛回來了」，叫丙○○拿錢下來，丙○○說會叫他太太
    拿錢到住家附近的超商給丁○○，約下午三時五十分許，丁○○駕駛上開汽車到
    丙○○家附近的超商，有一個女子走到超商去，因丁○○只是來拿錢，故伊等便
    未行動，約下午四時五十分許，丁○○開車到「一八九超商」（距丙○○住處約
    二十公尺），丙○○下樓走到超商，並空手進入丁○○車子的右前座，丁○○將
    車子開到丙○○住處大門口，丙○○就提著被查獲的紙袋下車，裡面裝有海洛因
    一包等語。此外，並有查獲現場照片六張、丙○○所有之門號00000000
    00號行動電話監聽錄音帶、譯文及臺灣高雄地方法院檢察署九十二年八月十四
    日雄檢楠監玉字第三九三號通訊監察書等附卷可稽（警一卷(二)第十二－十四頁、
    原審卷第九九－一○一頁）。
  (二)前開通訊監察之錄音帶，經原審勘驗結果顯示，被告丙○○於九十二年八月十六
    日十四時五十分許，以門號0000000000號行動電話撥打至被告丁○○
    所有之0000000000號行動電話，丁○○於電話中回稱「鳥仔回來了，
    隨即打給你」；同日十五時九分許，丁○○以其所有門號0000000000
    號行動電話打至丙○○之上開行動電話機，要丙○○十分鐘後拿錢下來，伊「去
    抓鳥仔回來」，等一下拿去給丙○○，並提及有人要順便向伊抓一隻等語，因丙○○人在市區，乃約定待丙○○回家後，再打電話給丁○○；同日十五時卅三分
    許，丙○○以上開行動電話撥打至丁○○之0000000000號行動電話機
    ，告知丁○○可以到伊處；同日十五時四十四分許，丁○○以00000000
    00號行動電話撥打至丙○○之上開行動電話機，表示伊已在丙○○家樓下，丙○○稱會叫其妻拿錢下去，丁○○要求到「一八九超商」，不要在丙○○住處門
    口，丙○○應允之；同日十六時卅三分許，丁○○以上開0000000000
    號行動電話告知丙○○伊「要到了，你下來一下」等語，此有原審九十二年六月
    十六日勘驗筆錄及上開行動電話通聯紀錄等在卷足憑（原審卷第二二三－二二七
    頁、第五二、五三頁）。參以證人甲○○、侯安泰之上開證言，足證被告丙○○
    、丁○○間，以先付款後取貨方式，為毒品海洛因之交易無疑，上開行動電話係
    供犯罪所用無訛。
  (三)被告丙○○、丁○○雖辯稱：在電話中提及鳥仔飛回來，是指賽鴿飛回來，並非
    指毒品云云。然查，販毒行為係政府所嚴禁，刑責極重，雖至愚之人亦不可能於
    電話中明白言及洽購「毒品」、行為人為逃避查緝，彼此間交易以暗語表示毒品
    ，乃常有之事，而依據員警查緝之經驗，「鳥兒」是指飛機夾帶進來的毒品之暗
    語，此經專責監聽之員警楊銘凱於原審結證無訛（原審卷第二一三頁），並有海
    岸巡防總局南部地區巡防局九十三年九月十四日高市機字第０九三００一七二八
    ０號函附卷可佐（本院卷）。且被告丁○○於電話中提及「鳥仔飛回來了」、「
    你把錢拿下來，我去抓鳥仔回來」、「我等一下拿過去給你們」，嗣丁○○開車
    至約定之「一八九超商」前，丙○○即上車取下以漢神百貨公司紙袋裝放之毒品
    海洛因，自足認被告丁○○所稱之「鳥仔」，係毒品海洛因之暗語甚明。證人戊○○雖證稱：被告丁○○曾向伊購買或借用「賽鴿」，參加比賽云云，但丁○○
    是否曾向戊○○購買或借用「賽鴿」，均不影響上開被告二人交易毒品海洛因之
    事證。
  (三)被告丙○○雖又辯稱：扣案海洛因是綽號「老仔」於九十二年八月十五日晚間十
    時許，在高雄市○○區○○街與明倫路口附近之撞球場交給伊，說是還伊之會錢
    ，因當時伊與丁○○約在該處打球，便將之藏放在丁○○之汽車右前座底下，伊
    不知裡面是海洛因，被查獲當時，丁○○是要去向伊催討撞球、打牌及賽鴿所欠
    之賭債，不是去交易毒品云云。然查，被告丙○○於警訊中先供稱：扣案海洛因
    是以紙袋裝著，「老仔」拿給伊時，只說裡面是價值五十萬元的東西，未說裡面
    是什麼東西，打完球後，伊忘了將紙袋拿走，就打電話叫丁○○隔天拿給伊，被
    查獲當時，丁○○是去向伊催討打撞球所輸的五萬多元，伊說沒錢還，下車時將
    紙袋從丁○○車子的右前座拿下來時，丁○○有看到云云（見警卷第八、九頁）
    ；於偵查中稱：「老仔」說紙袋內是現金二十幾萬元，是還給伊之會錢˙˙˙撞
    完球，錢沒拿，就打電話告訴伊朋友，叫他隔天拿給伊云云（見偵查卷第九頁）
    ，核與被告丁○○於警詢中稱：伊被查獲當時，是去向丙○○催討約新台幣四萬
    八千元之賭債，是伊與丙○○及其他友人在大陸地區玩牌時時所積欠賭債，伊沒
    看見丙○○上、下車時，手上有無拿東西云云（警卷第一四頁），及於偵查中稱
    ：被查獲時係要向丙○○催討玩撞球及大老二的錢云云（偵查卷第十頁），並不
    相符。復且被告二人就何時相約在上址撞球場見面，丙○○以何方式向丁○○借
    用車鑰匙放置前開紙袋，及二人以何方式賭玩撞球與大老二，賭金之大小與輸贏
    之情形，亦互相矛盾（詳原審卷第一四四、一四九、一五○、一五八、一五九頁
    ），再參以九十二年八月十五日晚間十時許至同日晚間十二時止，被告丁○○所
    有0000000000行動電話僅於晚間十時七分及十一時十分許，分別在高
    雄市○○區○○路六十六巷五號十一樓及高雄市○○區○○路二六二號七樓之基
    地台處與丙○○所有之0000000000號行動電話聯絡，其餘約三十七通
    電話之基地台位置，分別係在吳鳳路及文信路上址或同區○○街六十號十九樓或
    左營區○○○路二之二十九號五樓，而同時間被告丙○○之行動電話基地台位置
    卻均在鼓山區○○路二五一號十七樓，此有前開電話雙向通話紀錄可憑，足見被
    告二人於九十二年八月十六日晚間十時至十二時許，並未一同賭玩撞球及大老二
    ，是渠二人辯稱被查獲時係要催討上開賭債，而非交易海洛因毒品云云，與事實
    不符，自不能採信。
  (五)被告丁○○雖亦辯稱：當天伊是去向丙○○催討賭債，第一次伊將車停在丙○○
    住處大樓門口，陳麗蓉下來跟伊說丙○○不在，要伊等會兒再來，並未拿錢給伊
    云云。然查，被告丁○○與丙○○約定在「一八九超商」交錢後，丙○○即囑其
    妻陳麗蓉前去交付貨款之情，已詳如前述，雖證人陳麗蓉亦於原審附和被告丁○○之詞，證稱：丁○○來時，伊剛去接就讀國小四年級的兒子回家，丙○○不在
    家，丙○○有打電話叫伊跟丁○○說晚點再來，後來大樓管理員打電話說丁○○
    來找時，伊就到大樓門口跟丁○○說晚點再來云云。然證人陳麗蓉前開所述與被
    告丁○○稱其未告知大樓管理員通知陳麗蓉來訪事宜云云，及被告丙○○稱當時
    其在家，因無法還錢，才叫陳麗蓉下去騙丁○○云云，均不相符。復且案發當時
    正值暑假，陳麗蓉豈可能於下午三時五十分前去國小接送其子返家？證人陳麗蓉
    為被告丙○○之妻，彼此關係非常密切，是其證言應係迴護被告二人之詞，尚難
    採為有利被告等之證據。
  (六)又警方在被告丙○○所攜帶之漢神百貨公司紙內扣得之白粉，經送法務部調查局
    鑑定結果，係屬第一級毒品海洛因，驗後淨重一百七十三˙二四公克（包裝重二
    ˙○六公克，純度四七．五九％，純質淨重八二˙四四克），有該局九十二年九
    月十日調科壹字第二二○○一五九○七號鑑定通知書一紙在卷足憑（偵查卷第一
    五頁）。且自九十年八月以後，海洛因毒品每公克之市場交易價格為二千八百元
    至三千元（卷附高雄市政府警察局九十二年十一月五日高市警刑三字第○九二○○六八九一四號函），倘以平均數二千九百元計算，則扣案之海洛因毒品亦價值
    五十萬二千三百九十六元，此與被告丙○○於警詢中稱扣案海洛因價值約五十萬
    元相符，顯見被告丙○○應係以五十萬元向被告丁○○購入扣案之海洛因毒品甚
    明。被告丙○○購買該毒品海洛因淨重達一百七十三．二四公克之多，顯超乎一
    般自行施用者所購買數量，參以被告丙○○於自承因生意失敗，積欠農會二百多
    萬元，目前無工作，房屋被拍賣等情（偵查卷第九頁、原審卷第一五七頁），可
    見被告的經濟條件並不寬裕；本件扣案海洛因毒品價值約五十萬元，已如前述，
    金額不在少數，如係供自己施用，自當以量力購買少量海洛因以求解癮，始符常
    情，惟其竟願意花費鉅款，購買遠超過施用毒品者短期所需之施用量（其自陳：
    伊一天花六千元吸毒，見原審卷第二三九頁），與常情有違，顯見被告丙○○以
    五十萬元向丁○○購買本件扣案之海洛因，並非僅單純供己施用。又海洛因係價
    格昂貴之違禁物，其販賣為政府禁令嚴加取締，刑責甚重，苟被告丁○○無利可
    圖，被告丙○○無販賣牟利之意圖，衡情被告丁○○實無甘冒被取締判處重刑之
    危險，販賣海洛因毒品與丙○○，而丙○○亦無一次販入海洛因一百七十三˙二
    四公克，金額高達五十萬元之理，是被告丙○○確實以營利為目的而一次大量向
    丁○○販入海洛因進而伺機販賣灼然至明。
  (七)綜上所，本案事證已臻明確，被告二人所辯顯係卸責之詞，殊無足採，犯行均
    堪認定。被告丁○○聲請調取警方蒐證之現場錄影帶，及「一八九超商」之錄影
    帶。惟據證人甲○○證稱警方「是在查緝到毒品後拍攝」，警方查緝到毒品時，
    被告丁○○已離去，丁○○亦不否認丙○○在其車上取下一紙袋（內裝毒品），
    故警方蒐證之錄影帶，尚無調取必要。另「一八九超商」之錄影帶，因有關事證
    已明，亦無調取必要。
三、按販賣毒品罪，不以販入之後復行賣出為構成要件，但使以營利為目的而購入或
    賣出，有一於此，其犯罪即已完成，均不得視為未遂，最高法院著有二十五年非
    字第一二三號判例。又運輸毒品罪，不以運輸他人所有或持有之毒品為限，即為
    自己運輸者亦包括在內，故不論運輸人係為他人運輸，或為自己運輸，均應成立
    運輸毒品罪，復有最高法院九十二年台上字第三三二一號判決意旨可資參照。
四、查海洛因係毒品危害防制條例第二條第二項第一款所稱之第一級毒品。被告丙○○基於販賣牟利之意圖，向丁○○販入海洛因，而被告丁○○為謀取不法利益，
    自某處駕駛車輛將海洛因運輸至丙○○住處前賣與丙○○，核被告丙○○所為，
    係犯毒品危害防制條例第四條第一項之販賣第一級毒品罪，被告丁○○所為，係
    犯同條例第一項之運輸第一級毒品罪及販賣第一級毒品罪。公訴人認被告二人均
    係犯該條例第五條第一項之意圖販賣第一級毒品罪，尚有未洽，起訴法條應予變
    更。被告丁○○所犯上開二罪間，有方法結果之牽連關係，應依刑法第五十五條
    規定從情節較重之販賣第一級毒品罪處斷。公訴人雖未就運輸毒品部分起訴，惟
    為起訴效力所及，本院自得審理。又被告丁○○甫將毒品售與丙○○時，即被警
    查獲，被告丙○○亦尚未售出，對社會危害較輕，而涉犯最輕本刑為無期徒刑之
    重罪，如處以最輕法定刑，仍嫌過重，其犯罪情節，顯可憫恕，爰如原審依刑法
    第五十九條規定均減輕其刑。
五、原審論處被告二人罪刑，固無不合，惟公訴人未起訴被告二人運輸第一級毒品之
    犯行，原審併予審理，未明其理由，又被告二人所有用以犯罪之行動電話機三
    支，均經扣案，並無不能沒收之問題，乃原判決主文諭知如全部或一部不能沒收
    時，追徵其價額或以其財產抵償之，尚有未洽，且所得之財物為金錢以外之其他
    財物而無法沒收時，始應追徵其價額，原判決就未扣案之販賣毒品所得五十萬元
    諭知沒收，並宣告如全部或一部不能沒收時，追徵其價額，同有未洽。被告二人
    上訴意旨均否認販賣，指摘原判決不當，雖無理由，但原判決既有可議，自應將
    之撤銷改判。爰審酌被告丁○○賣出毒品，被告丙○○僅販入毒品，尚未賣出，
    對社會危害較輕，及彼等販賣之數量不少，犯罪未坦承犯行之態度等一切情狀，
    分別量處如主文所示之刑。又被告二人犯罪之性質，認有褫奪公權之必要，併予
    宣告各褫奪公權之年數，如主文所示。被告丙○○所有之扣案毒品海洛因一包（
    驗後淨重一七三．二四公克，包裝重二．０六公克），及該包裝海洛因之夾鏈袋
    因殘留海洛因無法剝離，整體視同毒品，均依毒品危害防制條例第十八條第一項
    前段規定宣告沒收銷燬之。另扣案之漢神百貨公司紙袋一個，係用於包裝攜帶上
    開毒品之物，且係丁○○交與丙○○，為被告丙○○所有，及扣案之門號000
    0000000號行動電話機一支，係被告丙○○所有，供販賣毒品所用之物，
    均依毒品危害防制條例第十九條第一項規定宣告沒收。又扣案被告丁○○所有之
    門號0000000000號諾基亞牌、門號0000000000號ＴＯＰＬ
    ＵＸ牌行動電話機各一支，均係供被告丁○○販賣毒品所用之物，及未扣案之販
    賣毒品所得五十萬元，均應依毒品危害防制條例第十九條第一項規定宣告沒收，
    販賣毒品所得之五十萬元，如全部或一部不能沒收時，以其財產抵償之。至扣案
    之被告丙○○所有門號0000000000號行動電話機一支，並非供犯罪所
    用之物，及上開鑑驗耗用之毒品已滅失，均不為沒收之諭知，併予明。
據上論斷，應依刑事訴訟法第三百六十九條第一項前段、第三百六十四條、第二百九
十九條第一項前段、第三百條、毒品危害防制條例第四條第一項、第十八條第一項、
第十九條第一項、刑法第十一條前段、第五十五條、第五十九條、第三十七條第二項
，判決如主文。
本案經檢察官方娜容到庭執行職務。
中    華    民    國     九十三     年       十       月      十九      日
                              臺灣高等法院高雄分院刑事第八庭
                                  審判長法官  惠光霞
                                        法官  李淑惠
                                        法官  洪慶鐘
右正本證明與原本無異。
如不服本判決應於收受本判決後十日內向本院提出上訴書狀，其未述上訴理由者，
並得於提起上訴後十日內向本院補提理由書狀（均須按他造當事人之人數附繕本)「
切勿逕送上級法院」。
                                      書記官  彭筱瑗
中    華    民    國     九十三     年       十       月     二十一     日
附錄：本判決論罪科刑法條：
毒品危害防制條例第四條第一項：
製造、運輸、販賣第一級毒品者，處死刑或無期徒刑；處無期徒刑者，得併科新臺幣
一千萬元以下罰金。
                                                                        Ｋ
